【裁判字號】    97,附民上,5
【裁判日期】    970326
【裁判案由】    損害賠償
【裁判全文】
臺灣高等法院高雄分院刑事附帶民事訴訟判決
上  訴  人
即  原  告  甲○○
上  訴  人
即  原  告  乙○○○
上  訴  人
即  原  告  丙○○
上  訴  人
即  被  告  丁○○
上  訴  人
即  被  告  己○○原名陳慧紋.
上  訴  人
即  被  告  戊○○
上列當事人間因損害賠償附帶民事訴訟案件，上訴人不服臺灣澎
湖地方法院中華民國96年12月31日第一審附帶民事訴訟判決（96
年度附民字第14號），提起上訴，本院判決如下：
    主  文
上訴駁回。
    事實及理由
一、上訴人即原告（下稱原告）起訴主張：原告3 人及方嬋娟於
    民國96年10月6 日晚間7 時50分許，在澎湖縣馬公市○○路
    11-1號「日展租車行」前，遭被告3 人及陳奐樂共同打傷，
    原告甲○○因而受有左手臂、兩下肢多處外傷，原告乙○○○受有雙上肢多處外傷，原告丙○○受有右下唇裂傷、左大
    腿血腫、左頸血腫等傷害。是被告3 人應依共同侵權行為法
    律關係負連帶賠償責任。為此請求判決：被告應連帶賠償原
    告3 人各新台幣（下同）30萬元之慰撫金及均自起訴狀繕本
    送達被告翌日起至清償日止，按週年利率5 ％計算之利息；
    原告並願供擔保，請准宣告假執行。
二、上訴人即被告則以：案發當晚被告等於戊○○所經營「日展
    租車行」門口前烤肉時，原告3 人及方嬋娟來勢洶洶，被告
    己○○為免對方欲強行帶走方奕棠，全神貫注保護方奕棠，
    猶恐力有未逮，焉有餘裕出手攻擊原告乙○○○；至被告丁○○、戊○○亦未有動粗之行為，自無賠償責任等語。求為
    判決：原告之訴及假執行之聲請均駁回。
三、原審判決被告應連帶給付原告甲○○、乙○○○、丙○○各
    1 萬元，及均自起訴狀繕本送達翌日（即96年7 月3 日）起
    至清償日止，按週年利率5 ％計算之利息，此部分得假執行
    ；並駁回原告其餘之訴及假執行之聲請。本件被告就上開敗
    訴部分，提起上訴；而原告就其敗訴部分，亦聲明不服，提
    起上訴。
四、原告之上訴聲明：(一)原判決關於駁回原告在第一審其餘之訴
    之裁判廢棄。(二)右廢棄部分，被告應再連帶給付原告各29萬
    元及自96年7 月3 日起至清償日止，按年息5 ％計算之利息
    。被告之上訴聲明：(一)原判決不利於被告部分廢棄。(二)右廢
    棄部分，原告於第一審之訴及假執行之聲請均駁回。(三)如受
    不利判決願供擔保請准宣告免為假執行。
五、按「附帶民事訴訟之判決，應以刑事訴訟判決所認定之事實
    為據」，刑事訴訟法第500 條前段定有明文；又按「因故意
    或過失，不法侵害他人之權利者，負損害賠償責任」，又「
    不法侵害他人之身體、健康、名譽、自由、信用、隱私、貞
    操，或不法侵害其他人格法益而情節重大者，被害人雖非財
    產上之損害，亦得請求賠償相當之金額」，民法第184 條第
    1 項前段、第195 條第1 項分別定有明文。經查本件被告對
    於原告3 人，各犯傷害罪之刑事部份，業經原審96年度易字
    第24號刑事判決認定傷害罪成立，各判處拘役10日，各均減
    為拘役5 日，如易科罰金，均以1 千元折算1 日。雖經被告
    向本院提起上訴，仍由本院97年度上易字第104 號刑事判決
    認定被告所犯傷害罪成立，仍判處如同原審量處之刑在案，
    雖均宣告緩刑，但並不影響被告罪責成立。是被告對於原告
    3 人上開傷害之事實，堪信為真實，被告自應就此負侵權行
    為責任，原告3 人爰依侵權行為損害賠償請求權主張被告應
    負連帶賠償責任，依法洵屬有據，原告3 人自得依上開法條
    之規定請求被告連帶給付精神慰撫金。
六、原審因而依據刑事訴訟法第502 第1 項、第2 項、491 條第
    10款，民事訴訟法第389 條第1 項第5 款等規定，並審酌兩
    造之年紀，原告甲○○前為職業軍人，原告丙○○為警察，
    被告丁○○從事水電修理工作，被告戊○○為「日展租車行
    」負責人，被告己○○為公務人員，及原告3 人所受之傷勢
    尚非嚴重等情，認原告3 人各請求被告連帶賠償精神慰撫金
    30萬元，尚嫌過高，應各請求被告連帶賠償1 萬元為適當。
    即判決命被告應連帶給付原告甲○○、乙○○○、丙○○各
    1 萬元及自起訴狀繕本送達之翌日（即96年7 月3 日）起至
    清償日止，按週年利率5 ％計算之利息。並認原告3 人上開
    勝訴部分，因所命連帶給付原告之金額未逾50萬元，而依職
    權宣告假執行。並駁回原告超過上開部分之請求及假執行之
    聲請。經核原判決上開認事用法，均無不合。兩造就其在原
    審敗訴部分各指摘原判決不當，求予廢棄判，均為無理由，
    均應予駁回上訴。
據上論斷，應依刑事訴訟法第490 條前段、第368 條，判決如主
文。
中    華    民    國    97    年    3     月    26    日
                  刑事第九庭    審判長法  官  莊秋桃
                                      法  官  謝宏宗
                                      法  官  裕斗
以上正本證明與原本無異。
本判決不得上訴。
中    華    民    國    97    年    3     月    26    日
                                      書記官  張宗芳


司法院資訊處製作；財團法人民間司法改革基金會備份。
